【裁判字號】    95,上訴,3397
【裁判日期】    951221
【裁判案由】    違反槍砲彈藥刀械管制條例
【裁判全文】
臺灣高等法院刑事判決                95年度上訴字第3397號
上  訴  人
即  被  告  甲○○
選任辯護人  翁方彬律師
上列上訴人因違反槍砲彈藥刀械管制條例案件，不服臺灣臺北地
方法院95年度訴字第943號，中華民國95年8月9日第一審判決（
起訴案號：臺灣臺北地方法院檢察署 94年度偵字第15715號），
提起上訴，本院判決如下：
    主  文
上訴駁回。
    事  實
一、甲○○曾因偽造文書案件，經臺灣台北地方法院判處有期徒
    刑4月確定，並於民國92年7月15日易科罰金執行完畢在案，
    仍不知悔改，復於民國 93年2月15日至同年4月9日之間某時
    ，因乙○○涉嫌持有GLOCK 廠制式手槍及過失致人於死等案
    件，為協助乙○○躲避追緝，乃未經主管機關許可，受乙○
    ○之託，代為寄藏該把GLOCK 廠制式手槍之主要組成零件制
    式彈匣2 個，將之藏放在其位於臺北市○○區○○街16巷32
    號7樓之3住處內，嗣於 93年10月15日上午8時許，為警持搜
    索票前往上址搜索時查獲，並扣得上開制式彈匣2 個，始查
    悉上情。
二、案經法務部調查局臺北市調查處移請臺灣臺北地方法院檢察
    署檢察官偵查起訴。
    理  由
壹、關於證據能力部分：
    被告甲○○對於下列各項證據方法，均未爭執其證據能力，
    並同意作為證據，本院審酌其作成時之情況，認為並無不適
    當之情事，均得作為證據。
貳、認定被告犯罪所憑之證據及理由：
一、訊據被告甲○○雖不否認乙○○委託伊代為保管鞋盒1 個，
    惟矢口否認有何寄藏槍枝彈匣之犯行，辯稱：乙○○遭警察
    逮捕前1 年內，將該鞋盒交予伊保管，伊將鞋盒放好即與乙
    ○○一同出門喝酒，從未打開鞋盒察看內容物，不知其內有
    彈匣2個等語。經查：
  (一)法務部調查局臺北市調查處人員於 93年10月15日上午8時20
    分許，持臺灣臺北地方法院核發之搜索票，前往被告位於臺
    北市○○區○○街16巷32號7樓之3執行搜索扣得彈匣2 個，
    經送內政部警政署刑事警察局以性能檢驗法鑑驗結果認均係
    制式彈匣，可供奧地利GLOCK 廠制式半自動手槍使用，而制
    式彈匣是屬內政部86年11月24日臺（86）內警字第 8670683
    號公告之槍砲彈藥主要組成零件，此有臺灣臺北地方法院搜
    索票、搜索筆錄、扣押物品目錄表、內政部警政署刑事警察
    局94年6月2日刑鑑字第0940073826號槍彈鑑定書、內政部94
    年6月28日內授警字第0940100839號函可參（見 93年度警聲
    搜字第1266號卷第86、92、94、120-122、128頁），堪以認
    定在被告上址住處查扣之制式彈匣2 個確屬槍砲彈藥刀械管
    制條例所稱之槍砲主要零件明確。
  (二)關於上開彈匣2個之來源，被告於偵查中辯稱：係乙○○拿1
    個鞋盒放在伊住處等語（見95年度偵字第15715號卷第43 頁
    ），核與證人乙○○於偵查中證稱：「我用東西包著放在他
    家，我只跟他講說東西放在他那邊一下。我沒有向被告說何
    時要拿回來」、「因為我當時開車，怕被警臨檢，所以去找
    被告時把彈匣寄放在他的住處」、「因為我之前有槍砲、過
    失殺人案件，本件的彈匣就是我之前案件所使用槍枝的彈匣
    」、「（被告住處在93年10月15日被警搜索扣得之彈匣是否
    是你寄放的？）應該是」等語（見95年度偵字第15715 號卷
    第60-61頁）；及於本院審理時亦證稱：「（92 年間你是否
    有交付彈匣給甲○○？）有」、「（幾個彈匣？）2 個克拉
    克制式的長彈匣」、「（當時交的時候彈匣如何包裝？）放
    在鞋盒裡面，用袋子裝著」等語相符，足堪認定乙○○將扣
    案之制式彈匣2個寄放在被告住處之事實。
  (三)被告固辯稱：伊不知鞋盒內有彈匣2 個等語。惟據證人陳振
    輝即執行搜索之臺北市調查處人員於原審到庭證稱：「我記
    得彈匣是放在鞋盒裡，是一個比較大的硬紙盒，也可以放衣
    服」、「（鞋盒有無封住？）沒有，直接打開就可以看到」
    、「（鞋盒裡面有那些東西？）彈匣及包裝鞋子的紙，彈匣
    不重，看起來像玩具，但拿起來還是可以知道有東西」等語
    （見原審卷第29頁），可知該紙盒較一般鞋盒稍大，若僅放
    置彈匣2 個及包裝鞋子之紙張，空間閒置，於搬移過程中勢
    將發出互相碰撞之聲響，且鞋盒之盒蓋並無密封，一般人極
    易打開察看內容物。且被告自承：乙○○於92、93年間，使
    用GLOCK手槍開槍不慎打死人，可以證明彈匣是他的等語（
    見95年度偵字第15715號卷第44 頁），此亦有乙○○因持有
    手槍及過失致死案件經臺灣臺北地方法院判決有罪之93年度
    重訴字第23號刑事判決在卷可參（見95年度偵字第15715 號
    卷第53-57頁），再參以證人乙○○於本院審理時證稱：「
    （你剛才說的出事，是什麼事？）93年2 月拿槍在錢櫃打死
    人」、「（後來拿槍打死人被警察抓走的事甲○○是否知道
    ？）他看報紙應該知道」、「（鞋盒是否有用膠帶密封？）
    沒有，只是放在鞋盒裡面」、「（那是否可以隨時打開？）
    可能有報紙包著」、「（是否彈匣放在鞋盒，鞋盒沒有用膠
    帶封住？）是」、「（用鞋盒放彈匣，鞋盒外面是否有什麼
    包裝？）鞋盒外面還有1個袋子」等語（見本院95年12月7日
    審判筆錄），可見被告明知乙○○涉嫌持有制式手槍及過失
    致死等案件，衡諸一般常情，對於涉有重大刑案之乙○○所
    寄放之不明物品，任何人基於自我保護之立場，應有特別警
    惕之注意，且該只鞋盒並無難以察看之情形，又上開彈匣置
    於被告處保管迄被查獲為止，時間長逾半年以上，若謂被告
    始終未探尋係何物，實有悖常理。故被告辯稱：迄93年10月
    15日為警查獲之日止，均未察看盒內物品等語，顯不足採信
    。況被告自承與乙○○幾乎天天聯絡（見原審卷第43頁），
    縱被告未開啟鞋盒察看，何以被告未向乙○○詢問鞋盒內之
    物品為何，亦與常理有悖。綜合上述情況證據，被告辯稱：
    不知盒內有彈匣等語，實難遽信，應堪認定被告明知該只鞋
    盒內放有制式彈匣2個。
  (四)關於證人乙○○寄放扣案彈匣2 個在被告住所之時間，雖乙
    ○○於偵查時僅泛稱：2、3年前等語（見95年度偵字第1571
    5號卷第60 頁），於本院審理時亦無法指出交給被告寄藏之
    確切時間，但據證人乙○○於偵查時證稱：「（那槍枝呢？
    ）已經被扣押了，因為我之前有槍砲、過失殺人的案件，本
    件的彈匣就是我之前案件所使用槍枝的彈匣」等語（見95年
    度偵字第15715號偵查卷第61 頁）；於本院審理時亦證稱：
    「（你放鞋盒在甲○○那裡到你被逮捕，經過多久時間？）
    一段時間」、「（一段時間有幾天？）我2月出事，4月被逮
    捕，‧‧‧、「（為何這麼長的時間你都沒有去拿？）我被
    通緝，4 月就被逮捕，而且我那時候想那是空彈匣，應該不
    重要」、「（你拿槍打死人跟你拿彈匣放在甲○○那裡時間
    多久？）2 個多月左右」等語，堪以認定乙○○寄放在被告
    住處之彈匣，確屬乙○○犯槍砲、過失殺人案件所持 GLOCK
    廠制式手槍所配之彈匣。據此，衡情若該把GLOCK 制式手槍
    尚在乙○○持有使用中，乙○○應無理由將其中1 個彈匣寄
    放在被告住處，徒增自己使用手槍之困難。再觀諸臺灣臺北
    地方法院93年度重訴字第23號刑事判決記載乙○○持有之槍
    彈查獲過程可知：於 93年2月15日過失致死案件發生後，乙
    ○○除乃將當時開槍使用之GLOCK 廠制式手槍、擊發後之彈
    殼等當場交予曾柏益寄藏，而乙○○因該案於93年4月9日為
    警查獲逮捕（見95年度偵字第15715號偵查卷第53-54頁），
    據此，堪以推認乙○○係於93年2月15日當場將其持有之GLO
    CK廠制式手槍及擊發後之彈殼交予曾柏益寄藏後，至93 年4
    月9日為警緝獲期間內某時，另將剩餘之制式彈匣2個委託被
    告寄藏。至於被告先於偵查中辯稱：本案扣案彈匣就是乙○
    ○持以過失殺人之手槍之彈匣等語（見95 年度偵字第15715
    號卷第44頁），於原審言詞辯論中又改稱：乙○○交給警察
    的槍型式不一樣等語（見原審卷第37頁），前後供述不一，
    又與證人乙○○所述不符，顯係卸責之詞，無可採信。
  (五)至法務部調查局臺北市調查處人員陳振輝、陳秀銘證稱：查
    扣彈匣2 個當時，有討論是否為玩具彈匣等情（見原審卷第
    29-31 頁），但其外觀既極易判斷為手槍之彈匣，縱乙○○
    並未告知扣案2 個彈匣具殺傷力，被告至少明知乙○○涉有
    持有手槍、過失致死罪嫌，是對於扣案之彈匣2 個具有殺傷
    力，自不得諉稱不知情，附此敘明。
  (六)綜上所述，本件事證明確，被告自 93年2月15日至同年4月9
    日間某時，受乙○○之託，代為寄藏扣案之GLOCK 廠制式彈
    匣2個之事實，洵堪認定，應予依法論罪科刑。
參、論罪部分：
一、查被告甲○○行為後，刑法於94年1月7日修正通過、於94年
    2月2日公布，定於95年7月1日施行，其中修正第2 條、第33
    條、第38條、第42條、第47條等規定。按行為後法律有變更
    者，適用行為時之法律，但行為後之法律有利於行為人者，
    適用最有利於行為人之法律，現行刑法第2條第1項訂有明文
    。此條規定乃與刑法第1 條罪刑法定主義契合，而貫徹法律
    禁止溯及既往原則，係規範行為後法律變更所生新舊法律比
    較適用之準據法，是刑法第2條本身雖經修正，但刑法第2條
    既屬適用法律之準據法，本身尚無比較新舊法之問題，應一
    律適用裁判時之現行刑法第2 條規定以決定適用之刑罰法律
    ，先予辨明。又以本次刑法修正之比較新舊法，應就罪刑有
    關之共犯、未遂犯、想像競合犯、牽連犯、連續犯、結合犯
    ，以及累犯加重、自首減輕暨其他法定加減原因（如身分加
    減）與加減例等一切情形，綜其全部罪刑之結果而為比較，
    至於從刑則附屬於主刑，除法律有特別規定者外，依主刑所
    適用之法律，最高法院95年5月23日著有95年度第8次刑庭會
    議決議可資參照。經查：
（一）槍砲彈藥刀械管制條例第13條第4 項未經許可寄藏槍枝主
      要組成零件罪，法定刑得併科新臺幣300 萬元以下罰金，
      據修正後刑法第33條第5 款修正為：「主刑之種類如下：
      五、罰金：新臺幣1 千元以上，以百元計算之」等規定，
      是依修正後之法律，則該罪所得併科之罰金刑最低額則提
      高為新臺幣1 千元，是比較修正前、後之刑罰法律，自以
      被告行為時關於科處罰金刑之法律較有利於被告。
（二）刑法第42條亦於 94年2月2日修正，修正前刑法第42條第2
      項前段規定：「易服勞役以1元以上3元以下折算一日」，
      又據修正前罰金罰鍰提高標準條例第2 條前段規定，就其
      原定數額提高為100倍折算1日，則本件被告行為時之易服
      勞役折算標準，應以銀元300元折算1日，即新臺幣900 元
      折算1日；惟95年7月1日修正公布施行之刑法第42條第3項
      前段規定：「易服勞役以新臺幣1仟元、2仟元或3 仟元折
      算1 日」，是以，比較修正前後之易服勞役折算標準，以
      修正後之規定，較有利於被告，則依刑法第2條第1項後段
      規定，適用修正後刑法第42條第3 項前段規定，定罰金易
      服勞役之折算標準。
二、至於新刑法第四十七條雖將舊刑法修正限制為受徒刑之執行
    完畢，或一部之執行而赦免後，五年以內「故意」再犯有期
    徒刑以上之罪者，始成立累犯。但上述新舊法之規定，對於
    本件被告「故意」犯罪而言，並無所謂「有利或不利」之情
    形，應無適用修正後刑法第二條第一項之規定比較新舊法適
    用之問題，併予敘明。
三、核被告所為，係犯槍砲彈藥刀械管制條例第13條第4 項未經
    許可寄藏槍枝主要零件罪。查被告曾因偽造文書案件，經台
    灣台北地方法院以91年度簡字第3929號刑事簡易判決判處有
    期徒刑4月確定在案，並於92年7月15日易科罰金執行完畢在
    案，有本院被告前案紀錄表附卷可參，是被告於受有期徒刑
    之執行完畢，5 年以內再犯本件有期徒刑以上之罪，依刑法
    第47條第1項規定，為累犯，應依法加重其刑。
肆、原判決應予維持之理由：
    原審以被告罪證明確，適用槍砲彈藥刀械管制條例第13條第
    4項，刑法第2條第1項前段、第11條前段、第47條第1項、第
    42條第3項前段、第38條第1項第1 款之規定，以被告曾因偽
    造文書案件，經臺灣台北地方法院以91年度簡字第3929號刑
    事簡易判決判處有期徒刑4月確定在案，並於92年7月15日易
    科罰金執行完畢在案，有本院被告前案紀錄表可參，是被告
    於受有期徒刑之執行完畢，5 年以內再犯本件有期徒刑以上
    之罪，依刑法第47條第1 項規定，為累犯，並加重其刑。並
    審酌被告明知乙○○涉犯持槍過失致人於死案件，仍受委託
    代為寄藏乙○○之制式手槍之主要組成零件，危害社會治安
    甚鉅，且被告於警詢、偵訊及本院審理中均飾詞卸責，犯罪
    後態度不佳，惟念乙○○持有之手槍已為警查扣，被告所寄
    藏之彈匣無從單獨發揮殺傷力之作用，危險較輕等一切情狀
    ，判處被告有期徒刑八月，併科罰金新臺幣二萬元，罰金如
    易服勞役，以新臺幣一千元折算一日，扣案之彈匣2 個，經
    鑑定為GLOCK 制式手槍使用之制式彈匣，有上揭槍彈鑑定書
    可考，是屬槍砲彈藥刀械管制條例第13條第4 項規定未經許
    可不得持有之違禁物，應依修正後刑法第38條第1項第1款、
    第2 項規定，不問屬於被告與否，併予宣告沒收之。原審認
    事用法，並無不合，量刑亦屬適當，被告提起上訴，猶執陳
    詞空言狡辯彈匣非其所有，是在不知情的狀況下寄藏等語，
    其上訴為無理由，應予駁回。
據上論斷，應依刑事訴訟法第368條，判決如主文。
本案經檢察官洪泰文到庭執行職務。
中    華    民    國    95    年    12    月    21    日
                  刑事第七庭    審判長法  官  陳正雄
                                      法  官  許宗和
                                      法  官  許錦印
以上正本證明與原本無異。
如不服本判決，應於收受送達後十日內向本院提出上訴書狀，其
未敘述上訴之理由者並得於提起上訴後十日內向本院補提理由書
（均須按他造當事人之人數附繕本）。
                                      書記官  楊妙恩
中    華    民    國    95    年    12    月    28    日
附錄：本案論罪科刑法條全文
槍砲彈藥刀械管制條例第13條
未經許可，製造、販賣或運輸槍砲、彈藥之主要組成零件者，處
3年以上10年以下有期徒刑，併科新臺幣700 萬元以下罰金。
未經許可，轉讓、出租或出借前項零件者，處1年以上7年以下有
期徒刑，併科新臺幣500萬元以下罰金。
意圖供自己或他人犯罪之用，而犯前二項之罪者，處5 年以上有
期徒刑，併科新臺幣1千萬元以下罰金。
未經許可，持有、寄藏或意圖販賣而陳列第1項所列零件者，第6
月以上5年以下有期徒刑，併科新臺幣300萬元以下罰金。第1 項
至第3項之未遂犯罰之。


司法院資訊處製作；財團法人民間司法改革基金會備份。
